---
title: "Propiedades de la red"
author: "Marta Cuevas"
date: "2024-11-13"
output: html_document
---


```{r}
# Install igraph if it's not already installed
if (!requireNamespace("igraph", quietly = TRUE)) {
  install.packages("igraph")
}

library(igraph)
```

#Conversión a Formato igraph
Para convertir la red de interacción que hemos obtenido de STRINGdb a un objeto igraph, utilizaremos la función graph_from_data_frame(), que permite crear una red a partir de un data frame que contiene las interacciones.

Asumamos que interaction_network tiene al menos dos columnas: gene1 y gene2, que representan los nodos conectados. La conversión se realiza de la siguiente manera:

```{r}
# Convert the interaction network downloaded from STRING into igraph format
g <- graph_from_data_frame(interaction_network, directed = FALSE)
```


#Cálculo de Propiedades de la Red
Una vez que tenemos nuestra red en formato igraph, podemos calcular diversas propiedades que nos brindan información sobre su estructura y características. A continuación, se presentan algunas propiedades importantes que puedes calcular:

##Número de Nodos y Aristas
Podemos calcular el número total de nodos y aristas en la red utilizando las funciones gorder() y gsize():


```{r setup}
# Calculate numbers of nodes and edges
num_nodes <- gorder(g)  # Number of nodes
num_edges <- gsize(g)  # Number of edges

cat("Number of nodes:", num_nodes, "\n")
cat("Number of edges:", num_edges, "\n")
```

## Grado Promedio de los Nodos
El grado de un nodo es el número de conexiones que tiene. Podemos calcular el grado promedio de todos los nodos en la red:

```{r}
# Calculate the degree (grado) of every node
degree_values <- degree(g)

# Calculate the average
average_degree <- mean(degree_values)
cat("Average degree of all nodes:", average_degree, "\n")
```

## Densidad de la Red
La densidad de una red es una medida que indica qué tan conectados están los nodos entre sí. Se calcula como el número de aristas dividido por el número máximo posible de aristas:

```{r}
# Calculate the density of the network
network_density <- edge_density(g)
cat("Network density:", network_density, "\n")
```

## Centralidad
La centralidad nos ayuda a identificar los nodos más importantes dentro de la red. Podemos calcular diferentes medidas de centralidad, aqui vemos centralidad de cercanía:

```{r}
# Calculate Closeness Centrality (centralidad de cercanía)
centrality_closeness <- closeness(g)

# Show results
cat("Closeness Centrality (first 5 nodos):", head(centrality_closeness, 5), "\n")
```


